臺灣高雄地方法院刑事判決　　　　　　100年度簡上字第277號
公　訴　人　臺灣高雄地方法院檢察署檢察官
上　訴　人
即　被　告　陳文順
上列上訴人即被告因違反保護令罪等案件，不服本院高雄簡易庭
100 年度簡字第771 號中華民國100 年4 月18日第一審簡易判決
（聲請簡易判決處刑書案號：臺灣高雄地方法院檢察署99年度偵
字第36727 號、100 年度偵字第888 號），提起上訴，本院管轄
之第二審合議庭不待被告到庭陳述，逕行判決如下：
    主  文
上訴駁回。
    理  由
一、按「被告於第二審審判程序經合法傳喚，無正當理由不到庭
    者，得不待其陳述，逕行判決」，刑事訴訟法第371 條定有
    明文。又對於簡易判決上訴於管轄之第二審地方法院合議庭
    者，準用上開規定，同法第455 條之1 第3 項規定明確。查
    本院民國100 年8 月26日第二審審判程序傳票，業經本院依
    被告於本件上訴理由狀信封所陳報記載址即高雄市○○區○
    ○街70號3 樓為送達，因未獲會晤被告本人，且當時亦無其
    他有辨別事理能力之同居人或受僱人代為收受，經郵政機關
    於100 年8 月8 日依法將文書寄存於高雄市政府警察局小港
    分局高松派出所，有本院送達證書3 紙在卷可稽（見本院卷
    第38頁），是依刑事訴訟法第62條、民事訴訟法第137 條第
    1 項、第138 條第1 項、第2 項規定，上開文書已於100 年
    8 月18日發生合法送達效力，惟被告於審判期日經合法傳喚
    無正當理由不到庭，爰依刑事訴訟法第455 條之1 第3 項準
    用第371 條之規定，不待其到庭陳述，逕行判決。
二、本案經審理結果，認原審簡易判決認事用法均無違誤，應予
    維持，並引用附件原審簡易判決書（含聲請簡易判決處刑書
    ）記載之事實、證據及理由（如附件）。
三、原審認被告所為係犯違反保護令罪，事證明確，因而依刑事
    訴訟法第449 條第1 項前段、第3 項、第454 條第2 項，家
    庭暴力防治法第61條第1 款、刑法第11條前段、第305 條、
    第55條、第51條第6 款、第41條第1 項前段，刑法施行法第
    1 條之1 第1 項、第2 項前段規定，並審酌被告未能體認與
    被害人相互尊重之精神及循求理性解決紛爭之方式，漠視法
    院核發之保護令，竟對被害人為家庭暴力及恐嚇等行為，有
    所不該，惟斟酌其坦承犯行之犯後態度暨犯罪動機、目的、
    手段及所生危害等一切情狀，分別量拘役55日、45日，並審
    酌本案犯罪情節、被告資力及智識程度，諭知如易科罰金，
    以新臺幣1 仟元折算1 日，合併定其應執行刑為90日，並諭
    知易科罰金之折算標準，其認事用法均無不當，量刑亦甚妥
    適，被告未附任何理由上訴，其上訴並無理由，應予駁回。
據上論斷，依刑事訴訟法第455 條之1 第1 項、第3 項、第371
條、第373 條、第368 條，判決如主文。
本案經檢察官鄧藤墩到庭執行職務。
中    華    民    國     100    年    8   月    30    日
                  刑事第十八庭  審判長法  官  黃宗揚
                                      法  官  高瑞聰
                                      法  官  鄭子文
本件不得上訴。
中    華    民    國     100    年    8   月    30    日
                                      書記官  王立山
附件
臺灣高雄地方法院刑事簡易判決          100年度簡字第771號
聲  請  人  臺灣高雄地方法院檢察署檢察官
被      告  陳文順


上列被告因違反保護令罪等案件，經檢察官聲請以簡易判決處刑
（99年度偵字第36727 號、100 年度偵字第888 號），本院判決
如下：
    主  文
陳文順犯違反保護令罪，處拘役伍拾伍日，如易科罰金，以新臺
幣壹仟元折算壹日；又犯違反保護令罪，處拘役肆拾伍日，如易
科罰金，以新臺幣壹仟元折算壹日。應執行拘役玖拾日，如易科
罰金，以新臺幣壹仟元折算壹日。
    事實及理由
一、本件犯罪事實及證據，除犯罪事實欄一、第2 行「第款」應
    更正為「第1 款」；證據並所犯法條欄一、第2 行「陳瑋傑
    」應更正為「陳瑋杰」外，餘均引用檢察官聲請簡易判決處
    刑書之記載（如附件）。
二、按家庭暴力防治法所稱「家庭暴力」者，謂家庭成員間實施
    身體或精神上不法侵害之行為；所稱「騷擾」者，謂任何打
    擾、警告、嘲弄或辱罵他人之言語、動作或製造使人心生畏
    佈情境之行為，家庭暴力防治法第2 條第1 款、第3 款分別
    定有明文。次按家庭暴力防治法第2 條第1 款所謂精神上不
    法侵害，包括以謾罵、吼叫、侮辱、諷刺、恫嚇、威脅之言
    詞語調脅迫、恐嚇被害人之言語虐待；竊聽、跟蹤、監視、
    冷漠、鄙視或其他足以引起人精神痛苦之精神虐待及性虐待
    等行為，詳言之，若某行為已足以引發行為對象心理痛苦畏
    懼之情緒，應即該當精神上不法侵害之行為；至家庭暴力防
    治法第2 條第3 款規定之騷擾，係指任何打擾、警告、嘲弄
    或辱罵他人之言語、動作或製造使人生畏怖之行為，使他人
    因而產生不快不安之感受，與前述精神上不法侵害行為肇致
    相對人心理恐懼痛苦，在程度上有所區分。家庭暴力防治法
    第61條第1 款、第2 款係依被告之行為對被害人造成影響之
    輕重而為不同規範，若被告所為已使被害人生理或心理上感
    到痛苦畏懼，即可謂係對被害人實施身體或精神上不法侵害
    之家庭暴力行為，反之若尚未達此程度，僅使被害人產生生
    理、心理上之不快不安，則僅為騷擾定義之規範範疇。是故
    若被告所為，顯已超出使被害人生理、心理感到不安不快之
    程度，而造成被害人生理、心理上的痛苦，係違反家庭暴力
    防治法第61條第1 款規定，自無庸再論以同條第2 款規定。
    （臺灣高等法院暨所屬法院99年法律座談會刑事類第9 號參
    照）。查本件告訴人係被告之前配偶，乃為家庭暴力防治法
    第3 條第1 款所規定之家庭成員關係。又本院曾以99年度家
    護字第1977號民事通常保護令裁定禁止被告對被害人實施身
    體或精神上不法侵害之行為，不得直接或間接對於聲請人為
    騷擾、接觸、跟蹤、通話、通信之行為，有上開裁定附卷可
    稽。詎被告於知悉上開保護令之內容後，仍於99年11月24日
    19 時30 分許及同日23時許，分別為聲請簡易判決處刑書犯
    罪事實欄一、( 一) 所載之恐嚇、傷害，及犯罪事實欄一、
     (二) 所載之傷害犯行（傷害部分均未據告訴），依被告恐
    嚇及傷害告訴人之行為，已使告訴人心理及生理上感到痛苦
    畏懼，係對告訴人實施心理及生理上不法侵害之行為，參諸
    上開見解，被告應僅成立家庭暴力防治法第61條第1 款之違
    反保護令罪，而不再論以同法第61條第2 款之違反保護令罪
    ，合先敘明。
三、核被告陳文順所為聲請簡易判決處刑書犯罪事實欄一、( 一
    ) 部分之犯行，係犯家庭暴力防治法第61條第1 款之違反保
    護令罪及刑法第305 條恐嚇危害安全罪；犯罪事實欄一、(
    一) 部分之犯行，係犯家庭暴力防治法第61條第1 款之違反
    保護令罪。聲請人認被告係犯家庭暴力防治法第61條第1 款
    、第2款 之違反保護令罪，容有誤會，業如上述，附此說明
    。被告所為犯罪事實欄一、( 一) 部分之犯行，係以一行為
    同時觸犯違反保護令及恐嚇2 罪名，為想像競合犯，應依刑
    法第55條之規定從一重之違反保護令罪處斷。而被告所為犯
    罪事實欄一、( 一) 及( 二) 部分之2 次犯行，犯意各別，
    行為互殊，應分論併罰。爰審酌被告未能體認與被害人相互
    尊重之精神及循求理性解決紛爭之方式，漠視法院核發之保
    護令，竟對被害人為家庭暴力及恐嚇行為，誠屬不該，惟念
    及其坦承犯行之犯後態度，並斟酌其犯罪動機、目的、手段
    及所生危害等一切情狀，分別量處如主文所示之刑及均諭知
    易科罰金折算標準，並定其應執行之刑及諭知易科罰金之折
    算標準。
四、依刑事訴訟法第449 條第1 項前段、第3 項、第454 條第2
    項，家庭暴力防治法第61條第1 款、刑法第11條前段、第
    305 條、第55條、第51條第6 款、第41條第1 項前段，刑法
    施行法第1 條之1 第1 項、第2 項前段，判決處如主文所示
    之刑。
五、如不服本判決，得自收受送達之日起10日內，向本院提起上
    訴（應附繕本）。
中    華    民    國   100    年     4    月    18    日
                  高雄簡易庭    法  官  王榆富
以上正本，係照原本作成，證明與原本無異。
如不服本判決，應於判決送達之日起10日內向本院提出上訴書狀
。
中    華    民    國  100     年    4     月    19    日
                                書記官  鄭裕一
附錄本判決論罪科刑法條：
家庭暴力防治法第61 條
違反法院依第十四條第一項、第十六條第三項所為之下列裁定者
，為本法所稱違反保護令罪，處三年以下有期徒刑、拘役或科或
併科新臺幣十萬元以下罰金：
一、禁止實施家庭暴力。
二、禁止騷擾、接觸、跟蹤、通話、通信或其他非必要之聯絡行
    為。
三、遷出住居所。
四、遠離住居所、工作場所、學校或其他特定場所。
五、完成加害人處遇計畫。
中華民國刑法第305 條
以加害生命、身體、自由、名譽、財產之事，恐嚇他人致生危害
於安全者，處2 年以下有期徒刑、拘役或3 百元以下罰金。
附件：
臺灣高雄地方法院檢察署檢察官聲請簡易判決處刑書
                                     99年度偵字第36727號
                                     100年度偵字第888號
    被      告  陳文順  男  45歲（民國○○年○月○○日生）
                        住高雄市○○區○○路132巷2之3號
                        國民身分證統一編號：Ｚ000000000號
上列被告因違反家庭暴力防治法案件，業經偵查終結，認為宜聲
請以簡易判決處刑，茲將犯罪事實及證據並所犯法條分敘如下：
        犯 罪 事 實
一、陳文順前係蔡智慧之配偶，2 人間具有家庭暴力防治法第3
    條第款所定之家庭成員關係。陳文順曾於民國99年11月12日
    經臺灣高雄地方法院依家庭暴力法第14條第1 項規定，以99
    年度家護字第1977號民事通常保護令裁定，令其不得對蔡智
    慧實施身體或精神上不法侵害行為，及直接或間接之騷擾、
    接觸、跟蹤、通話、通信之行為，且應遠離蔡智慧位於高雄
    市○○區○○街70號3 樓住處至少100 公尺，有效期間為1
    年；詎陳文順明知上揭通常保護令裁定之內容，竟仍為下述
    犯行：
  (一)於99年11月24日19時30分許，在蔡智慧位於高雄市○○區○
    ○街70號3 樓住處內，基於恐嚇之犯意，持菜刀抵住蔡智慧
    腹部，要求蔡智慧撤銷告訴及保護令，並對蔡智慧恫稱：如
    果不撤銷保護令，就要讓妳沒工作等語，使蔡智慧心生畏懼
    ，足生危害於其生命、財產安全；復基於傷害之犯意，持戶
    口名簿拍打蔡智慧嘴巴（傷害部分未據告訴）、對蔡智慧辱
    罵三字經並將蔡智慧放置於包包內之工作證取走。
  (二)嗣蔡智慧至高雄市政府警察局小港分局高松派出所報案後，
    於同日23時許返回上開住處時，陳文順見狀喝稱：敢報案，
    這麼囂張等語，便基於傷害之犯意，以遭其摔斷之椅腳，毆
    打蔡智慧臉部、以腳踢蔡智慧下肢，造成蔡智慧受有左側臉
    部紅腫15×11公分、左大腿前側疼痛、雙上臂多處瘀傷等傷
    害（傷害部分未據告訴），以前揭方式對蔡智慧實施身體或
    精神上之不法侵害及騷擾，而違反上開裁定。
二、案經高雄市政府警察局小港分局報告偵辦。
        證 據 並 所 犯 法 條
一、前揭犯罪事實，業據被告坦承不諱，核與被害人蔡智慧及證
    人陳淑柔、陳瑋傑於警詢及偵查中之證述情節大致相符，復
    有臺灣高雄地方法院99年度家護字第1977號民事通常保護令
    裁定影本、高雄市立小港醫院受理家庭暴力事件驗傷診斷書
    1 份附卷可稽，是本件事證明確，被告犯嫌洵堪認定。
二、按家庭成員間實施身體或精神上不法侵害之行為，為家庭暴
    力。又家庭暴力防治法所稱之騷擾，謂任何打擾、警告、嘲
    弄或辱罵他人之言語、動作或製造使人心生畏怖情境之行為
    。家庭暴力防治法第2 條第1 款、第3 款定有明文。核被告
    所為，係犯刑法第305 條恐嚇危害安全罪及違反家庭暴力防
    治法第61條第1 、2 款之違反保護令罪。又被告於犯罪事實
    （一）時、地以一犯罪行為同時違反保護令罪及犯刑法恐嚇
    危安罪，請依刑法第55條規定成立想像競合犯，從一重論以
    違反保護令罪。又被告所犯上開2 次違反保護令罪2 罪間，
    犯意各別，行為互異，應予分論併罰。
三、依刑事訴訟法第451條第1項聲請逕以簡易判決處刑。
    此致
臺灣高雄地方法院
中    華    民    國   100    年    1     月    26    日
                              檢  察  官  陳瑜
上正本證明與原本無異
中    華    民    國   100    年    2     月    9     日
                              書  記  官  張翁玲
附錄本案所犯法條全文
中華民國刑法第305條
（恐嚇危害安全罪）
以加害生命、身體、自由、名譽、財產之事，恐嚇他人致生危害
於安全者，處 2 年以下有期徒刑、拘役或 3 百元以下罰金。
家庭暴力防治法第61條
違反法院依第 14 條第 1 項、第 16 條第 3 項所為之下列裁定
者，為本法所稱違反保護令罪，處 3 年以下有期徒刑、拘役或
科或併科新臺幣 10 萬元以下罰金：
一、禁止實施家庭暴力。
二、禁止騷擾、接觸、跟蹤、通話、通信或其他非必要之聯絡行
    為。
三、遷出住居所。
四、遠離住居所、工作場所、學校或其他特定場所。
五、完成加害人處遇計畫。